【裁判字號】    99,交聲,1095
【裁判日期】    990630
【裁判案由】    違反道路交通管理處罰條例聲明異議
【裁判全文】
臺灣臺北地方法院交通事件裁定        99年度交聲字第1095號
原處分機關    臺北市交通事件裁決所
異  議  人
即受處分人    甲○○
上列異議人即受處分人因違反道路交通管理處罰條例案件，對於
臺北市交通事件裁決所中華民國99年4月1日所為北市裁罰字第裁
22-AI0000000號之裁決處分（原舉發案號：北市警交大字第A000
00000號）不服而聲明異議，本院裁定如下：
    主  文
異議駁回。
    理  由
一、異議人聲明異議意旨略以：異議人即受處分人甲○○駕駛其
    所有車牌號碼7872─QJ號自用小客車，於99年2月6日（星期
    六）早上8 時25分，並駛停在臺北市○○路○段200 號前之
    卸貨停車格內，經警以占用卸貨停車格舉發違規，惟卸貨停
    車格於假日係開放給一般小型車停放，此係眾所周知之事實
    ，且經伊聲明異議後，臺北市警察局信義分局函示：上開卸
    貨停車格之貨車裝卸時間係自民國99年3 月5 日起更改為「
    週一至週五，7 時至20時」，惟於99年3 月5 日前之上開卸
    貨停車格之貨車裝卸時間係「週一至週日，7 時至20時」，
    則如此不合理之規定，致老百姓違規受罰，實有不公自難令
    人干服等語，從而，爰對原處分不服，依法聲明異議，請求
    撤銷原處分云云。
二、原處分機關則以：異議人即受處分人駕駛其所有車牌號碼78
    72─QJ號自用小客車，於99年2月6日（星期六）早上8 時25
    分，並駛停在臺北市○○路○段200 號前之卸貨停車格內，
    經警以占用卸貨停車格舉發違規，因異議人所有上開自小客
    車非屬上述得停放在貨車裝卸專用區停車位之車種，且該地
    「貨車裝卸專用區」因考量周邊為辦公大樓假日較無貨車臨
    停接送貨物需求，爰自99年3 月5 日起將原貨車裝卸專用區
    ○段「週一至週日，7 時至20時」調整為「週一至週五，7
    時至20時」，俾以紓解地區性部分停車需求，是本件異議人
    上開車輛於99年2 月6 日（星期六）早上8 時25分，停在臺
    北市○○路○段200 號前之卸貨停車格內之占用「貨車裝卸
    專用區」違規行為，於同日製單逕行舉發，嗣異議人聲明異
    議，經原處分機關向舉發單位調查後仍認本件違規事實明確
    ，嗣經原處分機關以異議人有違反道路交通管理處罰條例第
    56條第1 項第9 款之違規行為，於99年4 月1 日裁處異議人
    罰鍰600 元，上開裁決於同日送達，異議人不服裁決，於99
    年4 月1 日具狀聲明異議等情，有舉發通知單、裁決書、送
    達證書、臺北市停車管理工程處書函、臺北市政府警察局信
    義分局函、聲明異議狀及其補充異議狀、照片等可稽。
三、按汽車停車時，停車時間、位置、方式及車種，如公路主管
    機關、市區道路主管機關或警察機關有特別規定時，應依其
    規定；駕駛人駕駛車輛，應遵守道路交通標誌、標線、號誌
    之指示、警告、禁制規定；汽車駕駛人停車時，停車時間、
    位置、方式、車種不依規定者，處新臺幣（下同）6 百元以
    上1,200元以下罰鍰，道路交通安全規則第112條第1項第15
    款、道路交通管理處罰條例第4條第1項前段、第56條第1 項
    第9 款分別有明文規定。又上開違規行為於期限內繳納或到
    案聽候裁決者，處罰鍰600 元，違反道路交通管理事件統一
    裁罰基準及處理細則亦有明文；且汽車駕駛人有違規停車之
    行為，當場不能或不宜攔截製單舉發者，得以汽車所有人為
    被通知人逕行舉發，道路交通管理處罰條例第7 條之2第1項
    第5款、第4項亦有明文；再按本條例之處罰，受舉發違反道
    路交通管理事件之受處罰人，認為受舉發之違規行為應歸責
    他人者，應於舉發違反道路交通管理事件通知單應到案日期
    前，檢附相關證據及應歸責人相關證明文件，向處罰機關告
    知應歸責人，處罰機關應即另行通知應歸責人到案依法處理
    ，逾期未依規定辦理者，仍依本條例各該違反條款規定處罰
    ，道路交通管理處罰條例第85 條第1項亦有明文。
四、本院查：
  (一)按汽車依其使用性質，分為下列各類：一、客車：（中略）
    （二）小客車：座位在九座以下之客車或座位在二十四座以
    下之幼童專用車。其座位之計算包括駕駛人及幼童管理人在
    內；二、貨車：（一）大貨車：總重量逾三千五百公斤之貨
    車。（二）小貨車：總重量在三千五百公斤以下之貨車；三
    、客貨兩用車：（一）大客貨兩用車：總重量逾三千五百公
    斤，並核定載人座位，或全部座位在十座以上，並核定載重
    量之汽車。（二）小客貨兩用車：總重量在三千五百公斤以
    下，或全部座位在九座以下，並核定載人座位及載重量，其
    最後一排座椅固定後，後方實際之載貨空間達一立方公尺以
    上之汽車，道路交通安全規則第3條第1、2、3款分別定有明
    文，是小貨車、小客貨兩用車與小客車本有明確之區別標準
    ，因此，異議人所有車牌號碼7872─QJ號係自用小客車，並
    非小貨車，亦非小客貨兩用車，應堪認定。
  (二)次查，異議人駕駛其所有車牌號碼7872─QJ號自用小客車，
    於99年2 月6 日（星期六）早上8 時25分，並駛停在臺北市
    ○○路○段200 號前之卸貨停車格內，經警以占用卸貨停車
    格舉發違規之事實，業據異議人於上開聲明異議狀及其補充
    異議狀內坦認不諱，並有上開舉發通知單、聲明異議狀及其
    補充異議狀在卷可稽。又異議人所有上開自用小客車，於99
    年2 月6 日（星期六）早上8 時25分，並駛停在臺北市○○
    路○段200 號前之卸貨停車格內，而當時該地「貨車裝卸專
    用區」停車格內時段係「週一至週日，7 時至20時」，並非
    「週一至週五，7 時至20時」之事實，亦有臺北市停車管理
    工程處99年4 月30日書函、臺北市政府警察局信義分局函在
    卷可徵，是本件異議人上開車輛於上揭時地有占用該地「貨
    車裝卸專用區」停車格之停車車種不依規定事實，應堪認定
    。
  (三)至於異議人提出上揭「貨車裝卸專用區」停車格內時段係「
    週一至週五，7時至20時」之照片2 張抗辯，惟該照片2張所
    示「週一至週五，7 時至20時」之「貨車裝卸專用區」停車
    格內時段，應係指本件自99年3月5日起將前開地之原貨車裝
    卸專用區時段「週一至週日，7 時至20時」調整為「週一至
    週五，7 時至20時」，係因考量周邊為辦公大樓假日較無貨
    車臨停接送貨物需求，俾以紓解地區性部分停車需求之有權
    決定機關所為之行政裁量，並有臺北市停車管理工程處99年
    4 月30日書函在卷可憑。是異議人提出上揭「貨車裝卸專用
    區」停車格內時段係「週一至週五，7時至20時」之照片2張
    ，係指自99年3月5日起始適用，核與本件係99年2月6日（星
    期六）早上8 時25分上揭違規，二者間係無任何關連性，亦
    無溯及既往原則之適用。再者，異議人住居在臺北市○○區
    ○○路26巷處，且有駕車數年經驗，平日出入在臺北市○○
    路○段200 號前之貨車裝卸專用區附近係頻繁，亦非全然無
    預見可能性，豈能諉為不知上揭貨車裝卸專用區○○○○○
    段限制之理！更甚者，以今是「週一至週五，7 時至20時」
    上揭「貨車裝卸專用區」停車格內時段，諷昔日99年2月6日
    「週一至週日，7 時至20時」上揭「貨車裝卸專用區」停車
    格內時段之比附援引，實非本件認定事實、證據判斷、適用
    法律之的論。
  (四)末查，異議人上開自用小客車，應係不得使用「貨車裝卸專
    用區」停車位之「小貨車」或「小客貨兩用車」，其停放在
    上開「貨車裝卸專用區」停車位內，即屬道路交通管理處罰
    條例第56條第1項第9款所指「停車車種不依規定」之違規行
    為，此違規行為之成立，本不以自小客車確亦有如同小貨車
    或小客貨兩用車之裝卸貨需要而有不同，是異議人確有道路
    交通管理處罰條例第56條第1項第9款所指「停車車種不依規
    定」之違規行為，已堪認定。
五、綜上，原處分機關因而依道路交通管理處罰條例第56條第1
    項第9 款，違反道路交通管理事件統一裁罰基準及處理細則
    規定裁處異議人罰鍰600 元，依法並無違誤，異議人徒以上
    情置辯，指摘原處分不當，求予撤銷免罰，為無理由，應予
    駁回。
據上論斷，應依道路交通案件處理辦法第19條，裁定如主文。
中    華    民    國    99    年    6     月    30    日
                        交通法庭法  官    施添寶
上正本證明與原本無異。
如不服本裁定，應於裁定送達後5日內向本院提出抗告狀。
                                書記官    陳弘文
中    華    民    國    99    年    6     月    30    日

司法院資訊處製作；財團法人民間司法改革基金會備份。
